【裁判字號】    90,判,615
【裁判日期】    900418
【裁判案由】    綜合所得稅
【裁判全文】
最  高  行  政  法  院  判  決                      九十年度判字第六一五號
    原      告  甲○○
    被      告  財政部臺灣省北區國稅局
    代  表  人  林吉昌
右當事人間因綜合所得稅事件，原告不服行政院中華民國八十八年十月十三日台八十
八訴字第三七五六九號再訴願決定，提起行政訴訟。本院判決如左：
    主  文
原告之訴駁回。
訴訟費用由原告負擔。
    事  實
緣原告係珪植仙中醫醫院之負責人，其民國八十一年度綜合所得稅結算申報，列報執
行業務所得新臺幣（以下同）一二四、六四四元，經被告核定為六、七一五、九一一
元，合併計課原告當年度綜合所得稅。原告不服，就執行業務費用項下修繕費、燃料
費及加班費部分，申經復查結果，未准變更，提起訴願、再訴願，遞遭決定駁回，遂
提起行政訴訟。茲摘兩造訴辯意旨於次：
原告起訴意旨略謂：一、原告經營之珪植仙中醫醫院列報其他費用一、八八○、三三
六元，被告原查以該費用其中八八三、○四二元未具合法憑證及非營業所必需乃予剔
除。原告不服核定，已提示帳冊備供審查，惟被告復查決定逕以系爭剔除之其他費用
屬交通設備之修繕及汽油費，僅以原告並未能提示財產目錄資料，未探究事實真象，
遽然剔除，原告已於提起訴願時詳實檢呈相關資料，懇請貴院參酌實情，予於核實認
列。又原告經營該醫院確實擁有救護車及小客車且為營業之必須，此為爭訟雙方認定
之事實，並取有主管官署衛生局核准文件及稅單等，自有相當證據程度作審查參酌，
特併予述明。二、珪植仙中醫醫院為服務基隆市及周邊地區民眾，工作人員必須延長
工作時數，其加班事由即為民眾就醫之事，此乃不爭之事實，且為行業特性，符合一
般經驗法則，審查機關亦可派員實地認定。依執行業務所得查核辦法第十八條第一項
第六款所規定：「因業務需要延時加班發給加班費，應有加班紀錄，以憑認定所得。
」應予以認列。三、參照財政部六十八年十一月九日台財稅第三七九二三號函：「營
所稅核定通知書應明示調整所得之理由：營利事業所得稅結算申報案件，經稽徵機關
依其查核結果，填具核定通知書送達納稅義務人時，除載明法令依據外，應明示調整
所得之理由，以免納稅義務人不服其核定提起行政救濟時，誤列項目，影響權益。」
之函釋規定，因被告自始均未函告通知原告有關執行業務所得之調整法令依據，調整
數據等資料，故原告僅得知調整執行業務所得六、七一五、九一一元，發單補徵稅款
二、○四一、五六四元，但原告未能確切了解核定內容。綜上所述，請判決撤銷原處
分及一再訴願決定等語。
被告答辯意旨略謂：本件系爭修理費及燃料費係列報於其他費用項下，其他費用原列
報一、八八○、三三六元，原查以其中八八三、○四二元未具合法憑證及非營業所必
需而予以剔除，經查系爭剔除之其他費用係屬原告列報交通設備之修繕及汽油費，惟
原告並未能提示財產目錄，依執行業務所得查核辦法第十五條第三項及同辦法第二十
九條第一項第一款所規定，原核定剔除系爭費用，並無不合。又系爭加班費原列報五
二九、一六○元，原查以未檢附加班紀錄及證明文件不予認列，原告主張為經常業務
所需提示印領清冊請准追認，經查雖有印領清冊，惟仍缺附加班事由或工作報告等文
件以資核認，綜上所述，原告之訴為無理由，請判決駁回等語。
    理  由
本件理由分兩部分論述如次：
一、修繕費及燃料費部分：
按執行業務者列報之汽車相關費用以一輛並列入財產目錄者為限，如因業務需要，使
用二輛以上者，應提出使用情形及與業務有關之事實證明，核實認列。汽車、機車之
燃料費，以其汽車或機車係供業務使用，經取得合法憑證者准予認定，為執行業務所
得查核辦法第十五條第三項及第二十九條第一款所明定。查，本件原告八十一年度於
執行業務費用項下，列報其他費用一、八八○、三三六元。被告初查，以其中八八三
、○四二元未取具合法憑證及非營業所必須，乃予以剔除，核定其他費用為九七五、
一七九元。原告不服，循序提起行政訴訟，主張：原告已依限提示帳冊憑證供核，被
告未依財政部六十八年十一月九日台財稅第三七九二三號函意旨，告知調整法律依據
及調整數據，逕行調整執行業務所得，並發單補徵稅款，於法有違。況經營醫院須有
救護車，被告逕將修繕費及燃料費剔除，顯屬不法云云。經查，原告迄未依首揭規定
，提示財產目錄，供被告審核，僅空言其經營醫院須救護車，且有主管機關衛生局核
准文件，自不足採信，則其所列報交通設備修繕及汽油費自難予核認，被告將之剔除
，於法並無不合。又本件係核課綜合所得稅，其項目未如營業所得稅之複雜，由稅捐
稽徵單位核課資料，即可知悉調整之項目與數額，自無適用財政部六十八年十一月九
日台財稅第三七九二三號函釋意旨另行函知之必要。原告主張，核無足採。揆諸首揭
說明，本件原處分核無違誤，一再訴願決定遞予維持，亦無不合，均應予維持。
二、加班費部分：
按因業務需要延時加班發給加班費，應有加班紀錄，以憑認定，為執行業務所得查核
辦法第十八條第六款前段所規定。查，本件原告本年度列報加班費五二九、一六○元
，被告初查，以其未檢附加班紀錄及證明文件，予以剔除。原告不服，循序提起行政
訴訟，主張：珪植仙中醫醫院服務基隆市及其周邊民眾，故工作人員必須延時加班，
此符合一般經驗法則，否則被告派員實地認定，亦可知之，被告逕將原告列報之加班
費剔除，於法有違云云。經查，原告雖提示印領清冊供核，惟未依首揭規定，提出加
班事由或工作報告等文件，證明為何該醫院之員工，因服務基隆市及其周邊民眾，必
須加班，自不得以經驗法則一語證明之。又所得稅之申報，採行納稅義務人依法申報
方式，不採稅捐單位實地記實抽稅之方式，且無從於納稅義務人申報之後訪查申報前
之事實，原告主張，核無足採。揆諸首揭說明，被告此部分之原處分亦無違誤，一再
訴願決定遞予維持，亦無不合，均應予維持。
據上論結，本件原告之訴為無理由，爰依行政訴訟法施行法第二條、行政訴訟法第九
十八條第三項前段，判決如主文。
中    華    民    國     九十        年      四      月      十八       日
                    最 高 行 政 法 院  第 五 庭
                                審 判 長 法  官      廖  政  雄
                                         法  官      廖  宏  明
                                         法  官      趙  永  康
                                         法  官      林  清  祥
                                         法  官      姜  仁  脩
右  正  本  證  明  與  原  本  無  異
                                         法院書記官  莊  俊  亨
中    華    民    國     九十        年      四      月      十八       日


司法院資訊處製作；財團法人民間司法改革基金會備份。
